【裁判字號】    98,易,368
【裁判日期】    980831
【裁判案由】    恐嚇等
【裁判全文】
臺灣嘉義地方法院刑事判決               98年度易字第368號
公  訴  人  臺灣嘉義地方法院檢察署檢察官
被      告  甲○○
選任辯護人  林德昇律師
            謝耿銘律師
上列被告因恐嚇等案件，經檢察官提起公訴（98年度偵字第3145
號），本院判決如下：
    主  文
甲○○犯恐嚇危害安全罪，處有期徒刑貳月，如易科罰金，以新
臺幣壹仟元折算壹日；又預備放火燒燬現供人使用之住宅，處有
期徒刑陸月，如易科罰金，以新臺幣壹仟元折算壹日，扣案之塑
膠袋拾陸包（均含汽油）及打火機、寶特瓶蓋各壹個均沒收。應
執行有期徒刑柒月，如易科罰金，以新臺幣壹仟元折算壹日，扣
案之塑膠袋拾陸包（均含汽油）及打火機、寶特瓶蓋各壹個均沒
收。
    犯 罪 事 實
一、甲○○因感情糾紛，與丙○○、乙○○夫妻不睦，竟基於恐
    嚇危害安全之犯意，於民國97年10月12日起至同年10月14日
    止，接續以0000000000、0000000000號行動電話，傳遞簡訊
    至丙○○、乙○○所使用之0000000000號行動電話恫稱：就
    算會死也要讓你們付出代價等語，以此加害生命、身體、財
    產之事恐嚇渠等，致渠等因而心生畏懼，致生危害於生命、
    身體、財產安全。又另行起意，基於放火燒燬現供人使用住
    宅之犯意，於97年11月9日0時50分許，攜帶打火機1個及均
    裝有汽油之塑膠袋16包、寶特瓶1罐，前往位於嘉義縣布袋
    鎮過溝東勢頭236號之丙○○、乙○○住處外，先將該16包
    塑膠袋堆置在該屋廚房之出入門外地面後，再將該寶特瓶之
    瓶蓋打開放置在該屋大門外地面而預備放火。惟其尚未及著
    手放火之際，即因站在該屋大門外觀望，並欲點菸抽時，不
    慎引燃由地上寶特瓶內汽油所散發之油氣，使該寶特瓶及其
    身上衣著均著火，其迅即脫下所著夾克、T恤後離去前往醫
    院就醫，該寶特瓶亦於其內汽油燃燒完畢後自行熄滅。嗣經
    警據報前往現場扣得甲○○所有遺留現場之香煙1包、灰色
    條紋夾克、米色T 恤各1 件及預備供放火使用之裝有汽油塑
    膠袋16包、打火機、寶特瓶蓋各1 個等物，並循線查獲甲○
    ○。
二、案經嘉義縣警察局布袋分局報告臺灣嘉義地方法院檢察署檢
    察官偵查起訴。
    理  由
一、按被告以外之人於審判外之陳述，經當事人於審判程序同意
    作為證據，法院審酌該言詞陳述或書面陳述作成時之情況，
    認為適當者，亦得為證據。當事人、代理人或辯護人於法院
    調查證據時，知有第159條第1項不得為證據之情形，而未於
    言詞辯論終結前聲明異議，視為有前項之同意，刑事訴訟法
    第159條之5定有明文。查本件認定事實所援引具傳聞性質之
    言詞或書面證據，關於證據能力，提示當事人及辯護人均對
    之表示無意見，亦未於本案言詞辯論終結前聲明異議，而本
    院審酌該等審判外陳述作成當時之過程、內容、功能等情況
    綜合判斷，認具備合法可信之適當性保障而具證據能力，得
    採為認定事實之基礎，合先敘明。
二、上開犯罪事實，業據被告甲○○於本院審理中坦承不諱（見
    本院卷第18頁至第19頁），核與證人即被害人丙○○、乙○
    ○於警詢及偵查中證述情節相符（見警卷第9頁至第16頁、
    偵卷第10頁），此外，並有行動電話簡訊翻拍照片24張、被
    害人住處現場照片24張、佑民醫院病歷資料影本、財團法人
    嘉義基督教醫院病歷資料影本、嘉義縣警察局布袋分局98年
    8月13日嘉布警偵字第0980028249號函所檢附之處理警員職
    務報告、現場平面圖各1份附卷（見警卷第18頁至第41頁、
    第44頁至第61頁、本院卷第13頁至15頁）及香煙1 包、灰色
    條文夾克、米色T 恤各1 件、裝有汽油塑膠袋16包、打火機
    、寶特瓶蓋各1 個等物扣案可證，堪認被告上開任意性自白
    與事實相符，應可採信。本件事證明確，被告犯行均堪認定
    。
三、被告以簡訊對被害人恫稱：就算會死也要讓你們付出代價等
    語，係以加害生命、身體、財產之事對渠等恐嚇，衡情已足
    使人心生畏懼，此由被害人於偵查中均結證稱收到被告恐嚇
    簡訊後會感到害怕等語益徵（見偵卷第10頁），自足生危害
    於被害人之生命、身體、財產安全。又按刑法第25條所謂已
    著手於犯罪行為之實行，係指對於構成犯罪要件之行為，已
    開始實行者而言，若於著手此項要件行為以前之準備行動，
    係屬預備行為，除法文有處罰預備犯之明文，應依法處罰外
    ，不能遽以未遂犯罪論擬（最高法院30年上字第684號判例
    意旨可資參照）。而本件被告固已將裝有汽油之塑膠袋16包
    、寶特瓶1罐，放置被害人住處門外地上，然未及著手取出
    打火機趨前點火之前，即因自身抽煙不慎引燃寶特瓶及所著
    衣物後迅速逃離，該寶特瓶亦於其內汽油燃燒完畢後自行熄
    滅，其上開放火行為，應尚未達著手之程度，仍在預備階段
    中。是核被告所為，分別係犯刑法第305條之恐嚇危害安全
    罪及第173條第4項、第1項之預備放火燒燬現供人使用之住
    宅罪。其先後多次恐嚇行為，係出於同一恐嚇之目的，且於
    密接之時地，侵害同一之法益，屬接續犯，應僅成立一恐嚇
    危害安全罪。其所犯上開恐嚇危害安全罪及預備放火燒燬現
    供人使用之住宅罪，犯意各別，觸犯構成要件不同之罪名，
    應予分論併罰。爰審酌被告犯後坦承犯行之態度、犯罪之動
    機、目的、手段、所生危害、國小畢業之智識程度、已婚育
    有1子1女、目前因燒傷無法工作、經濟狀況普通、尚未與被
    害人達成和解等一切情狀，分別量處如主文所示之刑，併諭
    知易科罰金之折算標準及定其應執行之刑。又按依司法院釋
    字第662號解釋：「中華民國94年2月2日修正公布之現行刑
    法第41條第2項，關於數罪併罰，數宣告刑均得易科罰金，
    而定應執行刑之刑逾6個月者，排除適用同條第1項得易科罰
    金之規定部分，與憲法第23條規定有違，並與本院釋字第36
    6 號解釋意旨不符，應自本解釋公布之日起失其效力。」故
    對於數罪併罰，數宣告刑均得易科罰金，而定應執行之刑超
    過6個月之案件，依司法院釋字第366號、662號解釋意旨，
    仍得易科罰金，爰就上開所定應執行刑亦諭知易科罰金之折
    算標準。
四、扣案裝有汽油之塑膠袋16包、打火機、寶特瓶蓋各1個等物
    ，均係預備供放火使用之物，且屬被告所有，業據其供承在
    卷（見警卷第7頁），均應依刑法第38條第1項第2款規定宣
    告沒收。另扣案之香煙1 包、灰色條紋夾克、米色T 恤各1
    件，雖亦係被告所有，然係被告日常隨身攜帶物品及衣著，
    無證據證明係供被告犯罪所用、預備或因犯罪所生、所得之
    物，僅具證據性質，均不予宣告沒收，附此敘明。
據上論斷，應依刑事訴訟法第299條第1項前段，刑法第305條、
第173條第4項、第1項、第41條第1項前段、第38條第1項第2款、
第51條第5款，刑法施行法第1條之1第1項、第2項前段，判決如
主文。
本案經檢察官郭志明到庭執行職務。
中    華    民    國    98    年    8     月    31    日
                  刑事第四庭    法  官  吳育霖
以上正本證明與原本無異。
如不服本判決應於收受判決後10日內向本院提出上訴書狀，並應
敘述具體理由；其未敘述上訴理由者，應於上訴期間屆滿後20日
內向本院補提理由書（均須按他造當事人之人數附繕本）「切勿
逕送上級法院」。告訴人或被害人如對於本判決不服者，應具備
理由請求檢察官上訴，其上訴期間之計算係以檢察官收受判決正
本之日期為準。
中    華    民    國    98    年    8     月    31    日
                                書記官  林美芳
附錄論罪科刑法條：
中華民國刑法第173條（放火或失火燒燬現住建築物及交通工具
罪）
放火燒燬現供人使用之住宅或現有人所在之建築物、礦坑、火車
、電車或其他供水、陸、空公眾運輸之舟、車、航空機者，處無
期徒刑或7 年以上有期徒刑。
失火燒燬前項之物者，處1年以下有期徒刑、拘役或5百元以下罰
金。
第1項之未遂犯罰之。
預備犯第1項之罪者，處1年以下有期徒刑、拘役或3百元以下罰
金。
第305條（恐嚇危害安全罪）
以加害生命、身體、自由、名譽、財產之事，恐嚇他人致生危害
於安全者，處2年以下有期徒刑、拘役或3百元以下罰金。


司法院資訊處製作；財團法人民間司法改革基金會備份。
